【裁判字號】    92,訴,1642
【裁判日期】    921114
【裁判案由】    清償債務
【裁判全文】
臺灣桃園地方法院民事判決  九十二年度訴字第一六四二號
    原      告  台灣中小企業銀行股份有限公司
    法定代理人  甲○○
    訴訟代理人  戊○○
    被      告  笠維實業有限公司
?
    兼右被告
    法定代理人  丁○○      住.
    被      告  己○        住.
    被      告  丙○○      住.
    兼右二人
    訴訟代理人  乙○○      住.
右當事人間請求清償債務事件，於民國九十二年十月三十一日辯論終結，本院判決如
左：
    主      文
被告應連帶給付原告新台幣捌拾玖萬零柒佰柒拾陸元，及自民國九十二年六月十一日
起至清償日止，按年息百分之八、○四三計算之利息，並自民國九十二年七月十二日
起至清償日止，其逾期在六個月以內者，按上開利率百分之十，超過六個月以上者，
按上開利率百分之二十計付違約金。
被告應連帶給付原告新台幣貳佰伍拾陸萬陸仟玖佰貳拾元，及自民國九十二年六月十
一日起至清償日止，按年息百分之七、七四三計算之利息，並自民國九十二年七月十
二日起至清償日止，其逾期在六個月以內者，按上開利率百分之十，超過六個月以上
者，按上開利率百分之二十計付違約金。
訴訟費用由被告連帶負擔。
    事      實
甲、原告方面：
一、聲明：如主文所示。
二、陳述：
（一）被告笠維實業有限公司（下稱笠維公司）以被告丁○○、乙○○、己○及丙○
      ○等人為連帶保證人，於九十年十一月三十日與原告簽訂二筆借據，金額分別
      為新台幣（下同）一百二十萬元及二百七十五萬元，共向原告借得三百九十五
      萬元，其貸款利息及違約金，均於契約中有約定，被告笠維公司如未依約按期
      繳款，即喪失借款期限利益，借款視為全部到期。
（二）詎被告笠維公司繳納本息至九十二年六月十日止，即未依約繳納本息，且於九
      十二年七月二十八日支票存款不足並拒絕往來，經原告屢次催討無效，依被告
      笠維公司所簽授信約定書，其已喪失借款期限利益，各筆借款視為全部到期，
      至今被告笠維公司尚負欠如訴之聲明第一、二項所示之債務未清償，連帶保證
      人自應負連帶給付責任，爰請求被告等人連帶給付所欠債務。
三、證據：提出借據影本二紙、撥款傳票影本二紙、台灣票據交換所桃園縣分所退票
    理由單影本乙紙、授信約定書影本五紙、還款明細表乙紙、台灣中小企業銀行總
    行九二財台字第○九二○○○九一二四號函影本乙紙為證。
乙、被告方面：
一、聲明：駁回原告之訴。
二、陳述：被告有向原告借款三百九十五萬元，貸款期間被告笠維公司均按期於每月
    十一日償還利息及本金，惟至九十二年七月十一日，因被告笠維公司在九十二年
    四至六月期間生意較差，故同年七、八、九月三期未繳款，曾告知原告給予緩繳
    幾個月，十月時曾請求原告同意先繳一個月之本息，待公司生意較好時，再行攤
    還積欠之三期欠款，惟原告皆不允許，且要求須一次清償，被告並非無清償之意
    ，只希望原告給予分期攤還。
    理      由
一、原告起訴主張被告笠維公司以被告丁○○、乙○○、己○及丙○○等人為連帶保
    證人，於九十年十一月三十日向伊借款，二筆共三百九十五萬元，並約定利息及
    違約金，被告笠維公司如未依約按期繳款即喪失期限利益，借款視為全部到期。
    被告笠維公司繳納本息至九十二年六月十日止，即未再依約繳納本息，經原告催
    討無效，被告笠維公司已喪失期限利益，借款視為全部到期，爰本於借貸契約及
    連帶保證之法律關係，請求被告連帶清償債務，並提出借據、撥款傳票、台灣票
    據交換所桃園縣分所退票理由單、授信約定書、還款明細表、台灣中小企業銀行
    總行九二財台字第○九二○○○九一二四號函等影本為證，被告對此均不爭執，
    堪信原告之主張為真。
二、雖被告辯稱因九十二年四至六月期間生意較為清淡，故九十二年七月至九月有三
    期未繳款，被告曾請求緩繳，待公司生意好轉時，再行攤還欠款，惟原告皆同意
    ，並非被告不清償云云。惟按債務人無為一部清償之權利。為民法第三百十八條
    第一項前段所明定，且兩造所訂授信約定書第五條第一項第一款之約定：「任何
    一宗債務不依約清償本金時，立約人對貴行所負之一切債務，如有左列之情形之
    一時，無須由貴行事先通知或催告，貴行得隨時減少對立約人之授信額度或縮短
    借款期限，或視為全部到期」，則被告既未依約定攤還本金、利息，借款即視為
    全部到期，是被告所辯，即非可採。
三、從而，原告依消費借貸及連帶保證契約請求被告應連帶給付：（一）八十九萬零
    七百七十六元，及自九十二年六月十一日起至清償日止，按年息百分之八、０四
    三計算之利息，並自九十二年七月十二日起至清償日止，逾期六個月以內者，按
    上開利率百分之十，逾期六個月以上者，按上開利率百分之二十計算之違約金。
    （二）二百五十六萬六千九百二十元，及自九十二年六月十一日起至清償日止，
          按年息百分之七、七四三計算之利息，並自九十二年七月十二日起至清償
          日止，逾期六個月以內者，按上開利率百分之十，逾期六個月以上者，按
          上開利率百分之二十計算之違約金，均為有理由，應予准許。
四、結論：本件原告之訴，為有理由，依民事訴訟法第八十五條第二項，判決如主文
    。
中      華      民      國    九十二    年    十一    月      十四      日
                                臺灣桃園地方法院民事第一庭
~B法      官  潘進柳
右為正本係照原本作成
如對本判決上訴，須於判決送達後廿日內向本院提出上訴狀
中      華      民      國    九十二    年    十一    月      十四      日
~B法院書記官  卓清和


司法院資訊處製作；財團法人民間司法改革基金會備份。
